臺灣高雄地方法院民事判決
110年度簡上字第186號
上  訴  人  阮昱茹  
訴訟代理人  朱宏杰律師
被  上訴人  金瑞玲  
上列當事人間請求履行契約事件，上訴人對於民國110年6月2日
本院110年度雄簡字第475號第一審判決提起上訴，本院於民國11
1年5月18日言詞辯論終結，判決如下：
　　主      文
上訴駁回。
第二審訴訟費用由上訴人負擔。
　　事實及理由
一、被上訴人起訴主張：上訴人明知訴外人梁凱哲為其配偶，仍
    於民國109年間與梁凱哲交往、為親暱舉動，嗣兩造於110年
    1月19日於本院109年度雄司簡調字第2992號調解程序，就「
    ⒈上訴人不得以任何形式主動聯絡梁凱哲，如梁凱哲主動聯
    絡亦不得回應。⒉上訴人不得在通訊軟體張貼梁凱哲之相片
    或影片。⒊上訴人如有違約，願給付被上訴人違約金新臺幣
    （下同）30萬元」等事項已有意思表示合致（下稱系爭契約
    ），並於調解程序筆錄簽名。惟上訴人仍於110年2月1日與
    梁凱哲以上訴人當時所有之車牌號碼000-0000號自用小客車
    共同乘車至臺南出遊，顯已違反系爭契約，自應依約給付違
    約金30萬元，故依系爭契約提起本件訴訟，並聲明：上訴人
    應給付被上訴人30萬元，及自起訴狀繕本送達翌日起至清償
    日止，按週年利率5％計算之利息。
二、上訴人則以：兩造成立系爭契約後，其並未再與梁凱哲接觸
    ，110年2月1日上午上訴人均於自家中、下午1點多則進行美
    甲工作，下午6點多尚與友人共同至百貨公司用餐，惟均未
    與梁凱哲出遊等語以為抗辯，並聲明：原告之訴駁回。　
三、原審認定上訴人確有違反系爭契約，並為上訴人全部敗訴之
    判決，上訴人提起上訴，並聲明：㈠原判決廢棄。㈡被上訴人
    在第一審之訴駁回。被上訴人則聲明：上訴駁回。
四、兩造不爭執事項（見本院卷第64頁）：
　㈠被上訴人與訴外人梁凱哲於91年3月3日結婚，並於91年3月25
    日為結婚登記。
　㈡兩造於110年1月19日於本院109年度雄司簡調字第2992號調
    解程序已成立系爭契約。
　㈢訴外人梁凱薇為梁凱哲之胞妹。 
五、得心證之理由：
　㈠按稱和解者，謂當事人約定，互相讓步，以終止爭執或防止
    爭執發生之契約。又和解有使當事人所拋棄之權利消滅及使
    當事人取得和解契約所訂明權利之效力。民法第736條、第7
    37條分別定有明文。兩造既不爭執已成立系爭契約，上訴人
    亦允諾被上訴人往後將不可再以任何形式主動聯絡梁凱哲，
    若有違反，願給付被上訴人違約金30萬元，被上訴人自已取
    得前開附停止條件之違約金請求權。
  ㈡又被上訴人主張：系爭契約成立後，上訴人有聯絡梁凱哲並
    與梁凱哲於110年2月1日共同出遊情事，業經梁凱哲於原審
    證述屬實，梁凱哲於原審已清楚證稱；我知道上訴人有當庭
    與被上訴人承諾，上訴人不得再與我聯絡，我110年1月30日
    有跟社團去臺南並PO臉書，上訴人看到風景很好，希望我帶
    她去散散心，她用其他人的手機跟我聯絡，所以110年2月1
    日我就帶她去，當天是上訴人開車載我，去臺南看落羽松等
    語（見原審卷第48頁至第49頁），而原審於證人訊問程序，
    當庭勘驗梁凱哲與上訴人出遊翌日（即110年2月2日）梁凱
    哲與其胞妹梁凱薇之對話（見原審卷第38頁、第48頁、第17
    頁），可見梁凱薇質疑梁凱哲：「打一通電話你就被誘惑」
    ，梁凱哲則回應：「我也對她不爽…我也是唸她很久…你知道
    出來風險什麼的，30萬你要賠嗎？…一直唸她…所以拍照拍一
    拍就回來了」等語，梁凱薇、梁凱哲均承認此為渠等真實之
    對話內容，而自該等對話之內容及語意均屬連貫，且從中可
    見梁凱哲對上訴人邀其出遊情事，亦表示此等行為有違約風
    險，甚而告誡上訴人情事，益徵上訴人與梁凱哲於110年2月
    1日應有出遊情事。且按證人為不可代替之證據方法，如果
    確係在場聞見待證事實，而其證述又非虛偽者，縱令證人與
    當事人有親屬、親戚或其他利害關係，其證言亦非不可採信
    。上訴人未能具體指出證人梁凱哲、梁凱薇之證詞有何虛偽
    不實，且證人梁凱哲既親自於110年2月1日有與上訴人出遊
    ，故其等就親身參與或經歷之過程所聽聞之內容為證述，自
    可採信。
　㈢上訴人雖辯稱其於110年2月1日早上均在住家中，13時多至工
    作地點從事美甲工作，18時多與友人至漢神巨蛋購物廣場吃
    晚餐（見本院卷第59頁），然觀上訴人所提出之手機畫面截
    圖（見本院卷第31頁），雖有「2月1日、14：13」拍攝之手
    部及名片之照片，然該等照片未有顯示年份，無從得知此部
    分之拍攝時間是否確為「110年」2月1日，況本院諭知上訴
    人補正該日工作地點、班表、打卡紀錄或監視錄影畫面（見
    本院卷第64頁），上訴人均回應無法提供該等資料（見本院
    卷第69頁），則上訴人抗辯是否屬實，更屬有疑；又被上訴
    人主張梁凱哲與上訴人之出遊時間為110年2月1日12時至17
    時（見本院卷第52頁），則上訴人於該日18時以後縱有與他
    人餐聚（見本院卷第32頁），時間既晚於被上訴人主張之出
    遊時間，也未能作為其同日未與梁凱哲出遊之證明，併此敘
    明。
　㈣又按約定之違約金額過高者，法院得依職權減至相當之數額
    ，為民法第252條所明定。違約金之約定，為當事人契約自
    由、私法自治原則之體現，雙方於訂約時，既已盱衡自己履
    約之意願、經濟能力、對方違約時自己所受損害之程度等主
    、客觀因素，本諸自由意識及平等地位自主決定，除非債務
    人主張並舉證約定之違約金額過高而顯失公平，法院得基於
    法律之規定，審酌該約定金額是否確有過高情事及應予如何
    核減至相當數額，以實現社會正義外，當事人均應同受該違
    約金約定之拘束，法院亦應予以尊重，始符契約約定之本旨
    （最高法院93年度台上字第909號判決意旨），本院審酌兩
    造就上訴人就可能妨害被上訴人配偶權之爭議，同意以締結
    系爭契約之方式，劃定往後與梁凱哲之聯絡、交誼界線，並
    積極同意違反系爭契約將受之不利益約定，上訴人迄至言詞
    辯論終結，就此項請求並未主張並舉證約定之違約金額有何
    過高而顯失公平情事，是被上訴人請求上訴人給付違約金30
    萬元，無酌減必要，另予敘明。
六、綜上所述，被上訴人依系爭契約請求上訴人給付30萬元及自
    110年3月25日起至清償日止，按週年利率5％計算之利息，為
    有理由，應予准許。原審就上開應予准許部分判決命上訴人
    如數給付，並無違誤。上訴意旨指摘原判決不當，求予廢棄
    改判，為無理由，應駁回其上訴。
七、本件事證已臻明確，兩造其餘攻擊防禦方法及所提證據，經
    核與判決結果不生影響，故不逐一論述，併此敘明。
八、據上論結，本件上訴為無理由，依民事訴訟法第436條之1第
    3項、第449條第1項、第78條，判決如主文。 　　　　　
中　　華　　民　　國　　111 　年　　5　 　月　　31　　日
　                民事第一庭  審判長法  官  蔣志宗
　　　　　　　　　　　　　　　　　　法  官  韓靜宜
　　　　　　　　　　　　　　　　　　法　官　葉晨暘
以上正本係照原本作成。　　　　　　　　　
本判決不得上訴。　　　　　　　　　
中　　華　　民　　國　　111 　年　　5 　　月　　31　　日
                                    書記官  吳良美